臺灣桃園地方法院刑事判決　　　　　　　　　　　　　九十年度易字第二四八二號
　　公　訴　人　臺灣桃園地方法院檢察署檢察官
　　被　　　告　丙○○
右列被告因竊盜案件，經檢察官提起公訴（九十年度偵緝字第七一八號），本院判決
如左：
        主  文
丙○○無罪。
        理  由
一、公訴意旨略以：被告丙○○意圖為自己不法之所有，於民國九十年四月二十九日
    上午十一時許，在桃園縣大溪鎮○○里○○○○路旁，竊取林甲○○所有之車牌
    號碼：ＲＹＳ—六二九號輕型機車一輛，得手後供作己用。嗣於同年五月二十一
    日上午六時二十分許，在桃園縣八德市○○路與榮興路口，為警查獲被告騎乘該
    部機車並扣得發動機車之鑰匙一支，因認被告涉犯刑法第三百二十條第一項之竊
    盜罪嫌云云。
二、按犯罪事實應依證據認定之，無證據不得推定其犯罪事實；又不能證明被告犯罪
    者，應諭知無罪之判決，刑事訴訟法第一百五十四條、第三百零一條第一項分別
    定有明文；次按刑事訴訟上證明之資料，無論其為直接證據或間接證據，均須達
    於通常一般之人均不致於有所懷疑，而得確信其為真實之程度，始得據為有罪之
    認定，若其關於被告是否犯罪之證明未能達此程度，而有合理性懷疑之存在，致
    使無從形成有罪之確信，根據「罪證有疑，利於被告」之證據法則，即不得遽為
    不利被告之認定（最高法院七十六年度台上字第四九八六號判例意旨參照），其
    以情況證據（即間接證據）斷罪時，尤須基於該證據在直接關係上所可證明之他
    項情況事實，本乎推理作用足以確證被告有罪，方為合法，不得徒憑主觀上之推
    想，將一般經驗上有利被告之其他合理情況逕予排除，此觀諸最高法院三十二年
    度上字第六七號判例意旨亦甚彰明。
三、本件公訴人認被告丙○○涉有前開犯行，無非以被害人林甲○○之指訴，及卷附
    贓物認領保管單在卷，被告雖辯稱機車非其所竊，乃向一位林姓友人借得，然被
    告於警詢及偵訊中就該車究係在乙○○鶯歌鎮，抑或是桃園縣大溪鎮向該名林姓
    友人借得乙節，供述前後不一，如該機車果係其向他人借得，焉會前後供述矛盾
    ，認被告未能具體說明該車究自何處取得及借車之人之姓名、住址及聯絡方式，
    而前揭機車又係在其持有使用中被查獲等情，為其主要之論據。按公訴人之認定
    固非無見，然查：
（一）公訴人雖以被告於警詢中供陳：該部機車係在乙○○鶯歌鎮向林姓友人借得等
      情。又於偵查中改稱：係在大溪鎮向林姓友人借得等情。公訴人以被告先後供
      詞不一，顯有可疑，惟被告於本院調查時供陳：「（問：他（按即林姓友人）
      在何處借你的？）他的工寮內借我的，從工寮出去的馬路一邊可以往鶯歌，一
      邊可以去大溪，應屬於兩鎮交界處，我不確定那個地方到底是屬於大溪鎮還是
      鶯歌鎮。他的工寮是在河邊，如果要走到大馬路上須花費半個小時的時間。」
      等語，衡諸大漢溪流經桃園縣大溪鎮及乙○○鶯歌鎮，被告從大漢溪邊之工寮
      走出，分不清工寮是在大溪鎮或在鶯歌鎮，亦屬可能，公訴人之前揭懷疑極有
      誤會。再被告自警詢、偵查中乃至於本院審理時，均供稱：前開機車係一位不
      詳真實姓名年籍之林姓成年友人所借予的，其並未竊取前開機車等語，雖其無
      法提供該名林姓男子之年籍資料以供查證，然並無證據證明該人並不存在。況
      縱有如公訴人所述之上揭推論，被告所辯縱屬不能成立，然依最高法院三十年
      上字第一八三一號判例意旨，除非有積極證據足以證明其犯罪行為，仍不能持
      此為認定被告犯罪之論據。
（二）查本件被害人林甲○○固報案指其所有之前揭機車失竊，惟因並未指明係何人
      所為，其在警局之供述及所出具之贓物領據充其量僅能認定本件機車係屬贓物
      而已。且依經驗法則，盜贓物之取得或出於竊盜、收受、故買贓物及侵占離本
      人所持有之物，或因不知情而取得，原因非只一端，要難僅因被告駕駛被竊機
      車，為警查獲，即認該車係被告所竊。
（三）此外，本件復查無其他積極證據足供被告犯有竊盜罪之參佐，以證明其確有公
      訴人所指之前開犯行。是其犯罪係屬不能證明，揆諸前揭說明，自應諭知被告
      畢可如無罪之判決。
四、至被告是否另涉有刑法第三百四十九條第一項之收受贓物罪，則應由檢察官另行
    依法處理，併此敘明。
據上論斷，應依刑事訴訟法第三百零一條第一項，判決如主文。
本案經檢察官楊挺宏到庭執行職務。
中      華      民      國    九十一    年      十二    月      十一    日
                                    臺灣桃園地方法院刑事第一庭
                                    審判長法  官  吳  爭  奇
                                          法  官  黃  斯  偉
                                          法  官  胡  芷  瑜
右正本證明與原本無異。
如不服本判決，應於判決送達後十日內，向本院提出上訴狀。
                                          書記官  劉  晨  輝
中      華      民      國    九十一    年      十二    月      十六    日
